【裁判字號】    90,交訴,9
【裁判日期】    901030
【裁判案由】    業務過失致死
【裁判全文】
臺灣花蓮地方法院刑事判決                              九十年度交訴字第九號
    公  訴  人  臺灣花蓮地方法院檢察署檢察官
    被      告  戊○○
    選任辯護人  余道明
右列被告因業務過失致死案件，經檢察官提起公訴（九十年度偵字第一九三號），本
院判決如左：
    主  文
戊○○從事業務之人，因業務上之過失致人於死，處有期徒刑伍月，如易科罰金，以
參佰元折算壹日。緩刑貳年。
    事  實
一、戊○○係從事打石之職業，並以駕駛小貨車載運打石機器為其附隨業務，為從事
    駕駛業務之人，於民國八十九年十二月二十六日八時四十分許，駕駛車牌號碼Ｕ
    六─五Ｏ六五號小貨車，載運打石機器，並搭載同事丁○○，沿花蓮縣台九線公
    路由南往北方向行駛，欲至花蓮縣秀林鄉和平村工作，途經該公路一八九公里九
    十公尺處，原應注意汽車在雙向二車道行駛，在劃有行車分向限制線之路段，不
    得駛入來車車道內，而依當時天候陰、日間自然充足、路面無缺陷、無障礙物、
    視距良好等情形，又無不能注意之情形，竟疏於注意，為閃避行駛於南下車道之
    某砂石車，竟操控車輛不慎，且車速過快，致該小貨車打滑駛入南下車道，並撞
    及該南下車道護欄，適陳美花騎乘ＨＧＰ─一四三號機車並搭載其夫乙○○，沿
    該路南下行駛，閃避不及撞上該小貨車之右側車門，陳美花、乙○○二人因此人
    車倒地，致陳美花受有胸腹腔出血之傷害，送醫後於同日上午十時許不治死亡，
    乙○○則受有左側股骨骨折之傷害（於偵查中未據告訴，於審理中提出告訴後，
    業已撤回告訴）。戊○○肇事後，即以電話報警處理，並即向據報前往現場處理
    車禍事件之警員自首接受裁判。
二、案經臺灣花蓮地方法院檢察署檢察官據報相驗後偵查起訴。
    理  由
一、訊據被告戊○○對上開時、地與陳美花發生車禍，並有過失犯行等情，均已坦承
    不諱，惟辯稱：警繪現場圖有誤，車禍發生後，警員要伊將車輛再開至現場，但
    車輛並未定位在現場地面噴漆處，且伊並無超速等語。經查，被告上開犯行，業
    據告訴人乙○○指述及證人丁○○到庭陳述明確，又本件車禍之處理情形係由花
    蓮縣警察局新城分局崇德派出所警員丙○○先到場處理、繪製現場草圖、拍照並
    將車輛停放位置在地面噴漆定位，嗣再由該派出所警員甲○○製作道路交通事故
    調查報告表，此經本院傳喚證人丙○○到庭證述在卷，而證人即崇德派出所警員
    甲○○則在庭證稱：「我有叫被告再開車到現場，根據噴漆的位置及由被告指認
    是否確定在該位置而繪製。因為草圖沒有將煞車痕跡對到中心線，無法繪製，所
    以又請被告再開車到現場。被告停放的位置，與地面上的噴漆都相符，且經過被
    告的確認，我才敢量。」等語，且被告亦無法確切指出究竟警繪現場圖何處繪製
    不符，故應認道路交通事故調查報告表之事故現場圖與車禍發生情形相符，而可
    供採信。此外，現場地面遺有明顯之煞車痕，業據證人甲○○證述在卷，並有現
    場照片六幀附卷可參，而被告駕駛之小貨車右側車門板金呈凹陷痕跡，擋風玻璃
    破裂，其餘部位均未有發現擦撞痕跡等情，此經檢察官勘驗該車輛外觀，並製有
    履勘筆錄、車損照片六幀附卷足稽。而被害人陳美花確係因本件車禍致胸腹腔內
    出血，傷重不治死亡，亦經檢察官督同檢驗員到場相驗屬實，製有驗斷書、相驗
    屍體證明書、勘驗筆錄各一份及相驗照片四幀在卷可稽。
二、按汽車行駛時，汽車在雙向二車道行駛時，在劃有分向限制線之路段，不得駛入
    來車之車道內，道路交通安全規則第九十七條第二款定有明文。被告領有適當之
    汽車駕駛執照，對於上開交通安全規定，當知之甚稔，其駕車自應注意上開規定
    ，且依道路交通事故調查報告表之記載，車禍當時天候陰、日間自然充足、路面
    無缺陷、無障礙物、視距良好之情形，又無不能注意之情事，竟疏未注意以致肇
    事，使被害人陳美花身亡，衡情顯有過失。本件車禍經本院送臺灣省花東區車輛
    行車事故鑑定委員會鑑定（下簡稱初議鑑定委員會），及臺灣省車輛行車事故覆
    議鑑定委員會覆議（下簡稱覆議鑑定委員會），亦均同認此情，有初議鑑定委員
    會花鑑字第九○○一四九號鑑定意見書、覆議鑑定委員會九十年七月十八日府覆
    議字第九○一二五三號函在卷可參。而被害人確因本件車禍死亡，已詳如前述，
    則被告之過失犯行與被害人之死亡間，顯有相當因果關係。本件事證明確，被告
    犯行洵堪認定，應予依法論科。
三、刑法上所謂業務上之行為，不僅指主業務而已，即為完成主要業務所附隨之準備
    工作與輔助事務，亦應包括在內。被告為打石工，平日駕駛車輛載運打石機器至
    工地，其駕車為其附隨業務，為從事駕駛業務之人，核被告所為，係犯刑法第二
    百七十六條第二項之業務過失致人於死罪。至於告訴人乙○○受有左側股骨骨折
    之傷害，於偵查中並未據告訴，檢察官起訴法條另論以被告犯有刑法第二百八十
    四條第二項之業務過失傷害罪嫌，似有誤會，然因與起訴之部分有想像競合犯之
    裁判上一罪關係，故此部分無庸為不受理之諭知。而告訴人於本院審理中始對被
    告提出過失傷害告訴，然業已撤回告訴，附此敘明。經質諸證人丁○○、丙○○
    均證稱本件係被告報案等語，堪認符合刑法第六十二條對於未發覺之罪自首而受
    裁判之規定，故應予減輕其刑。爰審酌被告未注意駕車之安全並遵守交通規則，
    致被害人身亡，實有苛責之處，然其內心誠為遺憾，事後已迅速與告訴人乙○○
    達成和解，有協議書、和解書各一份附卷可稽，及犯後坦承過失並感歉疚，態度
    尚稱良好等一切情狀，量處如主文所示之刑，以示懲儆，並諭知易科罰金之折算
    標準。按行為後法律有變更者，適用裁判時之法律；但裁判前之法律有利於行為
    人者，適用最有利於行為人之法律，刑法第二條第一項定有明文。且如易服勞役
    、易科罰金等法令之變更，亦有刑法第二條第一項規定之適用（最高法院二十四
    年七月刑庭總會決議、最高法院二十九年度上字第五二五號判例參照）。經查，
    刑法第四十一條業於九十年一月四日修正，同年一月十日經總統公布實施，該條
    第一項修正為：「犯最重本刑為五年以下有期徒刑之罪，而受六月以下有期徒刑
    或拘役之宣告，因身體、教育、職業、家庭之關係或因其他正當事由，執行顯有
    困難者，得以一元以上三元以下折算一日，易科罰金。但確因不執行所宣告之刑
    ，難收矯正之效或難以維持法秩序者，不在此限。」較諸修正前刑法第四十一條
    規定：「犯最重本刑為三年以下有期徒刑以下之刑之罪，而受六月以下有期徒刑
    或拘役之宣告，因身體、教育、職業或家庭之關係，執行顯有困難者，得以一元
    以上三元以下折算一日，易科罰金」，就易科罰金部分，以新法對行為人較為有
    利，是依據前開說明，本案自應適用修正後之刑法第四十一條第一項前段規定，
    諭知易科罰金之折算標準。又被告未曾受有期徒刑以上刑之宣告，此有臺灣花蓮
    地方法院檢察署刑案資料查註紀錄表可憑，其經此刑之宣告後，應知警惕而無再
    犯之虞，本院因認暫不執行其刑為當，予以宣告緩刑二年，以啟自新。
據上論斷，應依刑事訴訟法第二百九十九條第一項前段，刑法第二條第一項前段、第
二百七十六條第二項、第六十二條前段、第四十一條第一項前段、第七十四條第一款
，罰金罰鍰提高標準條例第一條前段、第二條，判決如主文。
本案經檢察官李子春到庭執行職務。
中      華      民      國    九十      年      十      月     三十     日
                              臺灣花蓮地方法院刑事庭
                                  法  官  鄭  培  麗
右正本證明與原本無異。
如對本判決不服，應於送達後十日內，向本院提出上訴狀。（應抄附繕本）告訴人或
被害人如對於本判決不服者，應具備理由請求檢察官上訴，其上訴期間之計算係以檢
察官收受判決正本之日期為準。
                                  法院書記官
中      華      民      國    九十      年      十      月    三十一    日
附錄本判決論罪之法律條文：
刑法第二百七十六條：
因過失致人於死者，處二年以下有期徒刑、拘役或二千元以下罰金。
從事業務之人，因業務上之過失犯前項之罪者，處五年以下有期徒刑或拘役，得併科
三千元以下罰金。
刑法第二百八十四條：
因過失傷害人者，處六月以下有期徒刑、拘役或五百元以下罰金。致重傷者，處一年
以下有期徒刑、拘役或五百元下罰金。
從事業務之人，因業務之過失傷害人者，處一年以下有期徒刑、拘役或一千元以下罰
金。致重傷者，處三年以下有期徒刑、拘役或二千元以下罰金。


司法院資訊處製作；財團法人民間司法改革基金會備份。
